臺灣板橋地方法院刑事判決　　　　　　　 96年度易更字第4號
公　訴　人　臺灣板橋地方法院檢察署檢察官
被　　　告　乙○○
選任辯護人　陳志忠律師
　　　　　　李慶豐律師
上列被告因侵占等案件，經檢察官提起公訴（93年度偵續字第35
0 號），本院判決如下：
    主  文
本件公訴不受理。
    理  由
一、公訴意旨略以：被告乙○○自民國89年8 月1 日起任職於酷
    奇夢媒體行銷股份有限公司（下簡稱酷奇夢公司），嗣並擔
    任副總經理，係酷奇夢公司在台業務經營及資產管理之主管
    ，為從事於業務之人。詎乙○○竟基於意圖為自己不法之利
    益，而違背其任務之要求，於其任職期間，在酷奇夢公司不
    知情且未同意之情形下，自91年12月某日起至92年1 月20日
    止，假借職務之便，在位於臺北縣中和市○○路186 號7 樓
    之4 酷奇夢公司，私自以每台新台幣（下同）4 千元至8 千
    餘元不等之低價，販售酷奇夢公司所有於90年年底至91年年
    初陸續以每組3 萬8 千至4 萬8 千元價格購入之康柏及台碩
    牌電腦及其軟體設備予昌久有限公司及乙○○之胞兄蕭導陵
    所經營之中國洋森興業有限公司等人，總計販售93台電腦設
    備（相關電腦及其軟體設備，當時購入之總價高達369 萬餘
    元），且事後未將賣得價金繳回公司，反存入乙○○（世華
    商業銀行二重分行、戶名：乙○○、帳號：00000000000）
    及其不知情之妻子李運蘭（台北國際商業銀行、戶名：李運
    蘭、帳號：0000000000000） 之私人帳戶內，將款項侵吞入
    己。部分款項則以乙○○個人名義借予員工，藉以籠絡員工
    ，俾免員工揭發，嗣經酷奇夢公司力催，並表示將追究其刑
    事責任時，始返還11萬餘元，致酷奇夢公司受有重大損害；
    又乙○○非公司之負責人，僅為受僱之專業經理人，竟未經
    酷奇夢公司同意，擅自回溯自91年8 月份起，以「新事業開
    發」部門之名目調高自己之薪資達24萬元，致酷奇夢公司受
    有損害。因認被告乙○○係涉犯刑法第342 條背信罪、同法
    第336 條第2 項之業務侵占罪嫌。
二、按刑事訴訟法第232 條規定「犯罪之被害人，得為告訴。」
    所稱犯罪被害人，係指因犯罪直接受有損害之人而言，而依
    法組織之公司被人侵害，直接受損害者為公司，直接被害人
    既為公司，自應以公司負責人為告訴人而提起告訴，如非至
    其他因犯罪間接或附帶受害之人，在民事上雖不失有請求賠
    償損害之權，但既非因犯罪直接受其侵害，即不得認為該條
    之被害人，因而陳告他人之犯罪事實，請求究辦，亦祇可謂
    為告發，不得以告訴論。最高法院20年上字第55號、25年上
    字第1305號、68年台上字第214 號判例可資參照，且依公司
    法第8 條第1 項規定，本法所稱公司負責人：在股份有限公
    司為董事，又依同法第208 條第3 項規定，董事長對外代表
    公司，是公司遭受侵害，應由董事長代表公司提出告訴。次
    按刑事訴訟法第256 條第1 項規定得提起再議之人，限於告
    訴人，告發人並非告訴人，對於不起訴處分不得聲請再議，
    不得聲請再議之人，所為再議之聲請為不合法，上級法院檢
    察官，對於下級法院檢察官已為不起訴處分之案件，得依刑
    事訴訟法規定命令續行偵查或起訴者，以有合法再議之聲請
    為前提，不得聲請再議之人所為再議之聲請，為不合法，原
    不起訴處分並不因此而阻止其確定，上級法院檢察官誤認不
    合法之聲請為適法，命令續行偵查，下級法院檢察官據以重
    行偵查起訴者，自係就不起訴處分已確定之案件再行起訴，
    如係原不起訴處分未經撤銷，且違背刑事訴訟法第260 條之
    規定再行起訴，法院即應為不受理之判決，並得不經言詞辯
    論為之。刑事訴訟法第303 條第4 款，第307 條規定，最高
    法院31年上字第981 號、58年台上字第2576號判例均可資參
    照。
三、經查，本案係於92年3 月24日，由盧信宏執「酷奇夢媒體行
    銷股份有限公司、代表人蘇偉倫」之「委託書」，受委任為
    本案告訴代理人，對被告業務侵占案件提出「告訴」（臺灣
    板橋地方法院檢察署92年度偵字第15322 號卷，第16頁背面
    、第32頁），嗣於93年4 月26日經檢察官以92年度偵字第15
    322 號為不起訴處分，然經本院依職權向經濟部調取酷奇夢
    公司案卷得知，酷奇夢公司於90年7 月6 日選任案外人王南
    迪為該公司董事長，蘇偉倫於90年7 月6 日即辭該公司之董
    事長一職，並於90年8 月10日經核准變更登記負責人為王南
    迪，雖王南迪於91年3 月28日辭酷奇夢公司董事長職務，然
    該公司遲未依公司法向主管單位辦理補選董事長登記，嗣酷
    奇夢公司經董事會決議推選鄧先濤為公司董事長，並於92年
    3 月11日向主管機關申請變更登記，惟因鄧先濤業於91年9
    月28日辭去酷奇夢公司監察人一職，嗣撤回申請案，嗣酷奇
    夢公司又於92年7 月30日召開董事會議，推選甲○○為酷奇
    夢公司董事長，有公司變更登記申請書、委託書、股份有限
    公司變更登記表、酷奇夢公司董事會議事錄、辭職書、董事
    長願任同意書、酷奇夢公司變更登記申請書、臺北市商業管
    理處函、公司負責人變更登記聲明函、酷奇夢公司股東臨時
    會議事錄、申請書、臺北市政府函、臺北市政府稿' 聲明書
    、行政院新聞局廣播電視節目供應事業許可證、酷奇夢公司
    股東名冊等資料在卷可佐。
四、從而，蘇偉倫於本案92年3 月24日對被告提出業務侵占案件
    告訴時，既非酷奇夢公司之董事長，即無權代表酷奇夢公司
    提出告訴，業如前述，盧信宏自無從獲得合法之告訴代理權
    ，僅具告發人之地位，其告訴僅有告發之效力，本案既無具
    告訴權人提出告訴，自無聲請再議之餘地，則原不起訴處分
    於公告時即已生效而確定，嗣後酷奇夢公司於95年5 月13日
    以代表人甲○○名義聲請再議，再於同年7 月27日補呈甲○
    ○名義之告訴狀、委任狀，並於同年8 月19日補提聲請再議
    狀，均已無補正之效力。原不起訴處分書固於同年8 月17日
    更正所載酷奇夢公司代表人為甲○○，亦難認已回溯使前揭
    告發轉為告訴。是本案係經不得聲請再議之人所為再議之聲
    請，原不起訴處分並不因此而阻止其確定，臺灣高等法院檢
    察署檢察長誤認不合法之聲請為適法，命令續行偵查，下級
    法院檢察官據以重行偵查起訴，自係就不起訴處分已確定之
    案件，無刑事訴訟法第260 各款之事由而再行起訴，揆諸前
    揭判例及法條規定，本院不經言詞辯論，逕為諭知不受理之
    判決。
五、據上論斷，應依刑事訴訟法第303 條第4 款、第307 條，判
    決如主文。
中　　華　　民　　國　　96　　年　　9 　　月　　5 　　日
                  刑事第十八庭  審判長  法　官  連育群
                                        法  官  王綽光
                                        法  官  吳幸娥
以上正本證明與原本無異
如不服本判決應於送達後10日內向本院提出上訴狀
                                        書記官　陳靜怡
中　　華　　民　　國　　96　　年　　9 　　月　　6 　　日
